【裁判字號】    95,交聲,176
【裁判日期】    950524
【裁判案由】    聲明異議
【裁判全文】
臺灣臺中地方法院交通事件事裁定       95年度交聲字第176號
原處分機關  交通部公路總局台中區監理所豐原監理站
異  議  人
即受處分人  甲○○
（原名周玫麗）
上列受處分人因違反道路交通管理處罰條例案件，對於交通部公
路總局台中區監理所豐原監理站民國九十一年四月三日及九十四
年六月二日所為之裁決（豐監稽違字第裁63-Z00000000號、豐監
稽違字第裁63-L00000000號），聲明異議，本院裁定如下：
    主  文
原處分均撤銷。
甲○○不罰。
    理  由
一、原處分機關裁決意旨略以：
    (一)異議人甲○○（原名周玫麗，民國九十四年十二月十三日
      更名）所有之車號PJ－2800號自用小客車，於八十九年十
      二月十九日十五時三十一分許，在嘉一五七線西崙段，因
      「未帶行照」，而經嘉義縣警察局朴子分局龍崗派出所員
      警以嘉縣警交字第L00000000號舉發違反道路交通管理事
      件通知單加以舉發，由於異議人逾應到案日，該站遂於九
      十四年六月二日以豐監稽違字第裁63-L00000000號裁決書
      ，認受處分人違反道路交通管理處罰條例第十四條第二款
      ，對異議人裁處罰鍰新台幣（下同）六百元。
    (二)又警方於九十年十月二日二十一時許，在國道十號高速公
      路東向八公里處，查獲王子敏駕駛M4V－04624號車體（引
      擎號碼：14VO4624），但懸掛異議人甲○○所有上述自小
      客車之車牌，而以公警局交字第Z00000000號舉發違反道
      路交通管理事件通知單舉發號牌借供他車使用，因異議人
      亦逾應到案日，故於九十一年四月三日以豐監稽違字第裁
      63-Z00000000號裁決書，認異議人違反道路交通管理處罰
      條例第十二條第一項第五款，對異議人裁處罰鍰五千八百
      元。
二、本件聲明異議要旨則為：異議人因PJ－2800號自小客車之車
    牌兩面於八十七年八月十二日遭竊，已於九十年九月十一日
    向警局申報遺失。詎所遺失車牌遭人盜用，改懸掛在其他車
    輛上，致為警分別於八十九年十二月十九日十五時三十一分
    許，查獲盜用人王子敏「未帶行照」；九十年十月二日二十
    一時零分許，查獲盜用人王子敏「號牌借供他車使用」，並
    均對異議人處以罰鍰。惟駕駛人王子敏既非車主，竊車嫌疑
    至為明顯，何以為警查獲時，未依規定將該違規車輛當場移
    置保管，並通知汽車所有人限期領回？異議人絕無將「牌照
    借供他車使用」及「行車執照未隨車攜帶」等違規事實。
三、按汽車行駛有行車執照未隨車攜帶情形者，處汽車所有人新
    臺幣三百元以上六百元以下罰鍰，並責令改正、補換牌照或
    禁止其行駛；次按汽車有牌照借供他車使用者，處汽車所有
    人新臺幣三千六百元以上一萬零八百元以下罰鍰，並禁止其
    行駛；固為道路交通管理處罰條例第十四條第二款及第十二
    條第一項第五款所明定。惟按，違反行政法上義務之行為非
    出於故意或過失者，不予處罰，行政罰法第七條第一項亦規
    定甚明。經查：
    (一)異議人確曾於九十年九月十一日二十一時三十分許，向警
      方報案，申敘其所有車號為PJ－2800號自用小客車之車牌
      於八十七年八月十二日遺失，此有「臺中巿警察局車牌遺
      失證明單（警刑車字第A489707號」影本一紙在卷可稽。
      故異議人辯稱其上述車牌遭竊乙節，非無所本，確有可能
      。而警方係此後之九十年十月二日二十一時許，在國道十
      號高速公路東向八公里處，查獲名為「王子敏」者所駕駛
      之自小客車懸掛PJ－2800號車牌，此亦有公警局交字第Z0
      0000000號舉發違反道路交通管理事件通知單影本一紙附
      卷足憑。則異議人所有之車牌二面既確實可能遭人竊取，
      即難斷定異議人有將牌照借供他車使用，而至一般人均可
      無所懷疑之程度；從而，原處分機關援引道路交通管理處
      罰條例第十二條第一項第五款之規定，逕對異議人裁處罰
      鍰六百元，即難認合法適當。
    (二)又警方於八十九年十二月十九日十五時三十一分許，在嘉
      一五七線西崙段，所舉發「未帶行照」部分，固有嘉縣警
      交字第L00000000號舉發違反道路交通管理事件通知單影
      本一紙附卷可憑，然當日之駕駛人亦係前述之「王子敏」
      ，該紙通知單上記載甚明。由於異議人所有之車牌二面可
      能遭人竊用，業見前述，此次駕駛人復同為前述「王子敏
      」之人，更添疑義；故八十九年十二月十九日該名「王子
      敏」所駕駛之車輛，極可能並非PJ－2800號自小客車，若
      非PJ－2800號自小客車，異議人即不應受罰。則在上述事
      實不明之情況下，原處分機關即依道路交通管理處罰條例
      第十四條第二款，以異議人行車執照未隨車攜帶為由，裁
      處罰鍰六百元，亦難認合法妥適。
四、綜合前述，本件原處分機關對異議人所為之裁罰二件，既有
    前述不能維持之理由，即應由本院加以撤銷，諭知不罰。
據上論斷，應依道路交通管理處罰條例第八十七條第二項、道路
交通案件處理辦法第二十條，裁定如主文。
中    華    民    國    95    年    5     月    24    日
                      交通法庭  法  官  莊深淵
上正本證明與原本無異。
如不服本裁定應於送達後五日內向本院提出抗告狀。
                                書記官  何惠文
中    華    民    國    95    年    5     月    24    日


司法院資訊處製作；財團法人民間司法改革基金會備份。
